【裁判字號】    99,監,61
【裁判日期】    990623
【裁判案由】    改定監護人
【裁判全文】
臺灣彰化地方法院民事裁定                99年度監字第61號
聲  請  人  丁○○
相  對  人  乙○○
特別代理人  丙○○
關  係  人  甲○○
上列當事人間聲請改定監護人事件，本院裁定如下：
    主  文
受監護宣告之乙○○之監護人，改由甲○○任之。
受監護宣告之乙○○之財產，指定丙○○為會同開具財產清冊之
人。
聲請程序費用新台幣壹仟元由相對人負擔。
    理  由
一、聲請意旨略以：聲請人為相對人之配偶。相對人前經宣告禁
    治產，並由聲請人監護，然聲請人與相對人已有5個多月未
    同住，並已訴請法院裁判離婚，經鈞院受理在案，無監護相
    對人之意願，已不符受監護人之最佳利益，爰依民法第1106
    條之1之規定，聲請改定監護人等語。
二、按民法總則中華民國97年5月2日修正之條文施行前，已為禁
    治產宣告者，視為已為監護宣告；繫屬於法院之禁治產事件
    ，其聲請禁治產宣告者，視為聲請監護宣告；聲請撤銷禁治
    產宣告者，視為聲請撤銷監護宣告；並均於修正施行後，適
    用修正後之規定，民法總則施行法第4條定有明文。經查：
    相對人乙○○前經本院94年度禁字第70號民事裁定宣告禁治
    產在案，業據聲請人提出戶籍謄本可稽，且經本院查詢核對
    無誤，有94年度禁字第70號民事裁定可佐。前揭民法總則中
    華民國97年5月2日修正之條文，業於98年11月23日施行，則
    相對人既經為禁治產宣告者，應視為已受監護宣告，合先敘
    明。
三、次按有事實足認監護人不符受監護人之最佳利益，或有顯不
    適任之情事者，法院得依受監護人、四親等內之親屬、檢察
    官、主管機關或其他利害關係人之聲請，改定適當之監護人
    ，不受第1094條第1項規定之限制；法院依第1106條之1改定
    監護人時，應同時指定會同開具財產清冊之人，民法第1106
    條之1第1項、第1094條第4 項分別定有明文。又法院選定或
    改定監護人時，應依受監護人之最佳利益，審酌一切情狀，
    尤應注意下列事項：１、受監護人之年齡、性別、意願、健
    康情形及人格發展需要。２、監護人之年齡、職業、品行、
    意願、態度、健康情形、經濟能力、生活狀況及有無犯罪前
    科紀錄。３、監護人與受監護人間或受監護人與其他共同生
    活之人間之情感及利害關係。４、法人為監護人時，其事業
    之種類與內容，法人及其代表人與受監護人之利害關係，民
    法第1094條之1 亦有規定。前開規定，依民法第1113條規定
    ，準用於成年人之監護。
四、查關係人甲○○為相對人之母，聲請人原為相對人之配偶，
    並為相對人之監護人一節，有戶籍謄本在卷可稽，已堪確定
    。而聲請人主張與相對人之離婚事件，業經本院99年度婚字
    第133號判決准予離婚在案，且聲請人已未再照顧相對人，
    亦無監護相對人之意願等事實，有本院99年度婚字第133號
    民事判決可稽，復經聲請人到庭陳明在卷，堪信為真實。是
    聲請人既有前揭不適合繼續擔任相對人之監護人之事實，則
    聲請人聲請改定相對人之監護人，自屬有據。又關係人甲○○表示願擔任相對人之監護人，而相對人之妹丙○○亦具狀
    表示願意擔任會同開具財產清冊之人，故由甲○○負責護養
    及照顧相對人，應能符合相對人之利益，自屬適當之人選。
    執此，本院認為由甲○○擔任相對人之監護人，應屬妥適，
    爰改定之，並指定丙○○為會同開具財產清冊之人。
五、依非訟事件法第21條第2項，民事訴訟法第78條，裁定如主
    文。
中    華    民    國    99    年    6    月    23   日
                  家事法庭    法  官  陳弘仁
以上正本係照原本作成
如對本裁定抗告，須於裁定送達後10日之不變期間內，向本院提
出抗告狀。
中    華    民    國    99    年    6    月    23   日
                              書記官  張俞文

司法院資訊處製作；財團法人民間司法改革基金會備份。
